【裁判字號】    89,訴,1184
【裁判日期】    890821
【裁判案由】    偽造有價證券
【裁判全文】
臺灣板橋地方法院刑事判決                        八十九年度訴字第一一八四號
    公  訴  人  臺灣板橋地方法院檢察署檢察官
    被      告  乙○○○
    指定辯護人  甲○
右列被告因偽造有價證券案件，經檢察官提起公訴（八十九年度偵字第八四一三號）
，甲○判決如左：
    主  文
乙○○○意圖供行使之用，而偽造有價證券，處有期徒刑參年貳月。扣案偽造之公益
彩券壹張沒收。
    事  實
一、乙○○○明知其於民國八十九年四月二十一日在台北縣三重市修德國小前向陳文
    財所買受之公益彩券一張，經刮除立即獎刮除區後並未中獎，竟基於意圖供行使
    之用，於同年月二十一日至二十四日上午九時三十分許前之某日時，在其位於台
    北縣三重市○○路三十八巷四弄五之二號住處內，將中華民國公益彩券第五期、
    0000000號彩券之右側立即獎刮除區六組號碼中最下面二組以下部分全部
    剪除，再切除另張彩券正面相同部位之圖文，套黏於原彩券上而予以偽造成中獎
    新台幣（下同）三百萬元之彩券（下稱公益彩券）；嗣於同年月二十四日上午九
    時三十分許，持該張公益彩券向台灣銀行三重分行（下稱台銀三重分行）提示，
    表示為中獎三百萬元之彩券而行使之，圖使該銀行行員陷於錯誤而交付獎金，嗣
    經該行行員洪裕順查覺有異而報警查獲；並扣得上開經偽造之公益彩券一張。
二、案經台北縣警察局三重分局報請臺灣板橋地方法院檢察署檢察官偵查起訴。
      理  由
一、訊據被告乙○○○固不否認持上開公益彩券向台銀三重分行兌換獎金三百萬元未
    果等情，惟矢口否認其有何偽造有價證券之犯行，辯稱：系爭彩券上之剪痕係其
    四歲之姪女葉庭妤不小心持剪刀從彩券右側向左側剪約四至五公分，但並未剪斷
    ，經伊予以套黏於原彩券上，伊並未偽造該公益彩券，又該彩券經伊交付台銀行
    員後，經過四個多小時，始通知伊再度前往該分行，不知是否台銀人員作弊私下
    調包云云，惟查：右揭事實，業據證人即台銀三重分行行員洪裕順於警訊時及檢
    察官偵查中證稱：被告所持之公益彩券，以肉眼可以看出有被剪過，且經其進一
    步查核彩券上之立即獎刮除區內之三個浮動認證碼係Ｋ、Ｗ、Ｓ，核與中獎彩券
    之三個認證碼中，其中應有一碼係屬特定五個英文字母Ａ、Ｂ、Ｃ、Ｄ、Ｅ中任
    何一個之安全認證不符；又經以條碼機讀取上開彩券背面之條碼及輸入彩券正面
    八位認證號碼即00000000號，發現無法通過電腦之安全認證，足可證明
    上開彩券並非真正中獎之彩券等語綦詳。且查上開彩券係將右側立即獎刮除區六
    組號碼中之最下面二組以下部分全部剪除，再切除另張彩券正面相同部位之圖文
    ，套黏於原彩券上而予以偽造乙節，亦有法務部調查局鑑定通知書及台灣銀行總
    行八十九年五月二十六日（八九）銀彩字第○九一五一號函在卷可資佐證，足見
    ，上開公益彩券確係偽造而成等情，實堪認定。次查，上開公益彩券剪斷處甚為
    平整，並精準橫切在該彩券第二組及第三組金額之間，亦有該公益彩券在卷可稽
    ，顯見，其剪接係為偽造該公益彩券之目的而為，被告既自承其姪女葉庭妤年僅
    四歲，縱其確曾持剪刀不小心剪開上開彩券，衡情亦無剪得如此平整精準之理。
    再查，販賣彩券者，其獲利非厚，本無將未中獎彩券偽造為中獎彩券以利出售之
    可能；而台銀行員執行查核中獎彩券是否為真實之工作，苟執彩券之民眾確有中
    獎，亦係由台銀支付彩金，台銀行員並無因此而受任何損失，是彼等均無甘冒觸
    犯刑罰之危險而偽造彩券或擅自予以調包中獎彩券之動機與必要，況本件縱台銀
    行員將上開彩券之一部分予以調包，依前開說明，亦無法另行黏合成另一紙中獎
    彩券兌獎，由是益見，被告前開所辯，尚屬事後卸飾之詞，委不足採。是本件事
    證明確，被告犯行已堪認定。
二、按公益彩券於實行券面所表示之權利時，必須占有該券為其特質，自屬有價證券
    之一種；復按公益彩券之變造，係指該券本身原具有價值，僅將其內容加以變造
    而言，而未中獎之公益彩券，其本身已無價值，惟一經改造使與中獎金額相同，
    即能行使其券面所載之權利，自係偽造而非變造，最高法院四十一年度台上字第
    九六號判例可資參照。核被告乙○○○所為，係犯刑法第二百零一條第一項之意
    圖供行使之用，偽造有價證券罪。公訴人認應成立變造有價證券罪，稍有未洽，
    附予敘明。又被告所犯同法第二百零一條第二項之行使偽造有價證券罪，為同條
    第一項之意圖供行使之用，偽造有價證券罪所吸收，不另論罪。又被告行使偽造
    有價證券，當然包含詐欺性質，亦不另論詐欺取財未遂罪。爰審酌被告素行、犯
    罪之動機、目的、手段、犯罪對社會秩序所造成危害、犯罪後仍飾詞卸責，不思
    悔過，一再指陳其懷疑台銀行員調包作弊之態度等一切情狀，處如主文所示之刑
    ，以資懲儆。又扣案之上開偽造公益彩券一張，併應依法宣告沒收。
據上論斷，應依刑事訴訟法第二百九十九條第一項前段，刑法第二百零一條第一項、
第二百零五條，罰金罰鍰提高標準條例第一條前段，判決如主文。
本案經檢察官黃明絹到庭執行職務。
中      華      民      國      八十九      年    八    月    二十一    日
                                  臺灣板橋地方法院刑事第二庭
          法  官  林  春  長
右正本證明與原本無異
如不服本判決應於送達後十日內向甲○提出上訴狀
                                      書記官  邱  美  龍
中      華      民      國      八十九      年    八    月    二十五    日
附錄本案論罪科刑法條全文：
刑法第二百零一條第一項：意圖供行使之用，而偽造、變造公債票、公司股票或其他
                        有價證券者，處三年以上十年以下有期徒刑，得併科三千
                        元以下罰金。


司法院資訊處製作；財團法人民間司法改革基金會備份。
